【裁判字號】    97,重上更(一),7
【裁判日期】    980609
【裁判案由】    給付買賣價金等
【裁判全文】
臺灣高等法院民事判決               97年度重上更(一)字第7號
上  訴  人  華山產物保險股份有限公司
            （原名太平產物保險股份有限公司）
法定代理人  財團法人保險事業發展中心
上  一  人
法定代理人  賴清祺
訴訟代理人  劉秋絹律師
被  上訴人  甲○○
訴訟代理人  余鐘柳律師
上列當事人間給付買賣價金等事件，上訴人對於中華民國95年4
月25日臺灣臺北地方法院94年度重訴字第89號第一審判決提起上
訴，經最高法院第一次發回，本院於98年5月12日言詞辯論終結
，判決如下：
    主  文
上訴駁回。
第二審及發回前第三審訴訟費用由上訴人負擔。
    事實及理由
一、上訴人「太平產物保險股份有限公司」，於本院審理中更名
    為「華山產物保險股份有限公司」（下稱華山保險公司），
    其公司法人格仍屬同一；又其公司法定代理人原為「任子平
    」，於原審判決後變更為「陳佳榮」，再於本院審理中變更
    為「陳建隆」，又變更為「林明洋」，各具狀聲明承受訴訟
    ；嗣因該公司經行政院金融監督管理委員會（下稱金管會）
    停止其董事、監察人職權，並由主管機關經濟部指定財團法
    人保險事業發展中心為其公司清理人，且依法聲明承受訴訟
    等情，有該公司章程及變更登記表、民事聲明承受訴訟狀、
    保險公司營業執照、經濟部民國（下同）98年1月21日經授
    商字第09801013080號函附卷可憑（見原審卷第278頁至280
    頁、本院前審卷第110頁至112頁、第154頁至159頁、本審卷
    第22頁至27頁、第220頁、第222頁至226頁），核與民事訴
    訟法第170條、第175條規定相符，應予准許。
二、被上訴人起訴主張：原審共同被告丙○○（下稱丙○○）原
    係上訴人公司之董事兼副董事長，原審共同被告丁○○（下
    稱丁○○）為丙○○之秘書，原審共同被告林雪芬（下稱林
    雪芬）原為上訴人投資部經理（下合稱丙○○等人），均為
    上訴人辦理未上市股票買賣之經辦人員。於93年1月間，經
    丙○○等人與伊往來買賣巨擘科技股份有限公司（下稱巨擘
    公司）、聯笙電子股份有限公司（下稱聯笙公司）、統寶光
    電股份有限公司（下稱統寶公司）等未上市公司股票，均順
    利完成交割。嗣上訴人於93年7月29日表示其有台灣固網股
    份有限公司（下稱台固公司）股票（下稱系爭股票）6,400
    張（每張1,000股，下同），每股願以新台幣（下同）5.2元
    出售予伊，復告知尚有該公司股票1,000張，每股願以5元一
    併出售予伊，上開二筆股票買賣總價為3,816萬5,160元（下
    稱系爭股票買賣契約），伊循過往交易方式，將上開款項匯
    入丙○○本人及其指定之丁○○帳戶內，迨款項匯入後，上
    訴人無法交付系爭股票6,400張予伊，屢經催討，始與伊解
    除系爭股票買賣契約，經結算後，上訴人允諾返還伊3,300
    萬7,706元，並簽付支票二張予伊，惟經提示，未獲支付，
    嗣丙○○等人先後返還計750萬5,000元，尚欠2,550萬2,706
    元未付。丙○○既經上訴人授權，可在1,000萬元以上、3,0
    00萬元以下金額之未上市股票買賣額度內與伊交易股票，系
    爭股票買賣契約既經解除，伊自得依解除契約而協議約定之
    法律關係，請求上訴人及丙○○等人連帶如數返還。又丙○
    ○等人如未經上訴人之授權，卻稱係在上訴人公司經營未上
    市股票買賣業務，均在上訴人辦公室內為之，已交付之股票
    ，出售人、買入者均載明「太平產物保險股份有限公司」，
    顯然丙○○等人在執行未上市股票投資業務時，不法侵害伊
    之權益，伊併得依民法第188條之規定，請求上訴人與丙○
    ○等人負連帶賠償責任等情，求為命上訴人及丙○○等人連
    帶給付伊2,550萬2,706元，及自起訴狀繕本送達翌日起至清
    償日止，按年息百分之五計算之利息，原審判命上訴人給付
    被上訴人2,550萬2,706元本息，並駁回被上訴人其餘之請求
    ，上訴人就其敗訴部分不服，提起上訴，被上訴人則於本院
    聲明：上訴駁回（被上訴人就敗訴部分則未據聲明不服，此
    部分已告確定）。
三、上訴人則以：系爭股票之買賣，係被上訴人與丙○○、訴外
    人量子企管顧問股份有限公司（下稱量子公司）間買賣，與
    伊無涉。伊自始不知被上訴人與丙○○間之交易情形，丙○
    ○更未以伊代理人名義與被上訴人進行交易，則丙○○從未
    代理伊為表示，即無代理伊解除契約之情事；丙○○若對被
    上訴人施以詐術，亦非其職務上之行為，自無民法第188條
    規定之適用等語，資為抗辯。並於本院聲明：(1)原判決不利
    於伊之部分廢棄。(2)上開廢棄部分，被上訴人在第一審之訴
    及假執行之聲請均駁回。
四、兩造不爭執事項：
  (一)丙○○原為上訴人公司董事兼副董事長，丁○○則為丙○○
    之秘書，林雪芬原為上訴人公司投資部經理。嗣丙○○董事
    職務於93年10月8日經金管會以其具公司法第30條、第192條
    第5項、第216條準用第303條之情事，而令當然解任。
  (二)被上訴人曾以本人或訴外人吳霞名義，分別自93年1月8日、
    同年6月28日、7月23日、7月26日、8月2日與名義上買受人
    或出賣人為上訴人公司進行未上市公司股票交易，股票種類
    計有台固公司、巨擘公司、聯笙公司、統寶公司等公司股票
    。此有證券交易稅一般代徵稅額繳款書、巨擘股票等在卷可
    佐（見原審卷第8頁至第13頁、第101頁、第103頁）。
  (三)被上訴人因以每股5.2元買受系爭股票6,400張，及以每股5
    元購買系爭股票1,000張，而於93年7月29日、30日分別匯入
    丁○○於交通銀行台北分行開設帳號000000000000之帳戶、
    丙○○於國泰世華銀行松山分行開設帳號000000000000之帳
    戶，總計3,816萬5,160元，其後被上訴人並曾取得系爭股票
    1,000張。有匯款回條聯、轉帳明細、存款存根附卷可考（
    見原審卷第16頁至第22頁），並經證人乙○○證實在卷（見
    原審卷第229頁）。而丁○○曾於其後之93年9月1日匯款120
    萬元予被上訴人，訴外人王邦臻於同日亦匯款80萬元予被上
    訴人，丙○○另於同年月2日匯款50萬元予被上訴人，被上
    訴人又自93年9月2日起至同年月29日止陸續收受現金計500
    萬5,000元，合計為750萬5,000元。扣除已取得之系爭股票
    1,000張及前揭款項後，被上訴人尚未收回為購買系爭股票
    所支出之金額為2,550萬2,706元。亦有還款明細表、匯出匯
    款回條、匯款回條、收據等在卷足憑（原審卷第26頁至第44
    頁）。
  (四)上訴人公司於92年9月23日修正通過該公司資金運用辦法修
    正條文對照表第5條，其內明訂「本公司非於證券集中交易
    市場或非證券營業所每次買進或賣出之各項投資標的，應依
    左列授權規定，呈請核准……副董事長『壹仟萬元至參仟萬
    元（含）』」。此有上訴人公司提出之前揭修正條文對照表
    附卷可稽（見原審卷第182頁）。
五、被上訴人又主張：丙○○為上訴人公司副董事長，經上訴人
    授權，投資未上市公司股票，自包含買入、賣出及解約之權
    限，嗣丙○○代表上訴人與伊交易，於未能交付系爭股票時
    ，又和伊商談解除契約，伊自得依解除系爭股票買賣契約合
    意解除後之協議內容，請求上訴人如數返還價金；另丙○○
    清償750萬5,000元係與上訴人為併存債務承擔，餘款上訴人
    仍應負返還責任等語。惟此為上訴人所否認，並以前開情詞
    置辯。是本件所應審究者為：(一)系爭股票買賣契約存在於何
    人之間？丙○○於本件是否代理上訴人出售系爭股票？丙○
    ○是否代上訴人指示將股款匯入其私人帳戶？上訴人是否已
    收受系爭股票之買賣價金？(二)丙○○清償750萬5,000元是否
    係與上訴人為併存債務承擔？被上訴人是否向上訴人解除系
    爭股票買賣契約？丙○○是否代理上訴人與被上訴人合意解
    除契約並同意返還股款？茲分別論述如下：
  (一)系爭股票買賣契約存在於何人之間？丙○○於本件是否代理
    上訴人出售系爭股票？丙○○是否代上訴人指示將股款匯入
    其私人帳戶？上訴人是否已收受系爭股票之買賣價金？
    1.被上訴人主張：丙○○係依兩造以往交易模式，以副董事
      長之身分代理上訴人公司於93年7月28日、29日經由電話
      與伊洽談，而就本件買賣之標的物即系爭股票之張數、價
      金達成合意，伊亦已如數交付價金等語，業據提出上訴人
      公司之變更登記表、其與上訴人於本件交易之前之其他買
      賣未上市股票交易後繳納證券交易稅之繳款書、匯款回條
      聯、轉帳明細、存款存根為證，並經證人乙○○證述在卷
      （見原審卷第227頁至第229頁）。上訴人則抗辯：系爭股
      票之買賣，係被上訴人與丙○○、訴外人量子公司間買賣
      ，與伊無涉等語。
    2.查上訴人公司於92年9月23日修正通過該公司資金運用辦
      法修正條文對照表第5條，其內明訂「本公司非於證券集
      中交易市場或非證券營業所每次買進或賣出之各項投資標
      的，應依左列授權規定，呈請核准……副董事長『壹仟萬
      元至仟萬元（含）』」，有上訴人公司提出之前揭修正
      條文對照表附卷可稽（見原審卷第182頁），而斯時丙○
      ○原為上訴人公司董事兼副董事長，嗣於93年10月8日經
      金管會以其具公司法第30條、第192條第5項、第216條準
      用第303條之情事，令當然解任，復為兩造所不爭執，顯
      見該公司確於丙○○任職副董事長期間，授權丙○○得在
      1,000萬元至3,000萬元之範圍內，於非證券集中交易市場
      或非證券營業所在每次買進或賣出未上市股票無誤。
    3.按「本法所稱公司負責人：在無限公司、兩合公司為執行
      業務或代表公司之股東；在有限公司、股份有限公司為董
      事」，公司法第8條第1項定有明文。查上訴人、丙○○均
      未否認本件交易乃由丙○○與被上訴人聯繫而成立（按上
      訴人、丙○○僅辯稱本件交易僅存在於被上訴人與丙○○
      間而已），是丙○○於93年10月8日前，既仍身為上訴人
      公司董事，甚至在與被上訴人締結本件買賣交易時更身兼
      副董事長乙職，並經上訴人公司賦予在非證券集中交易市
      場或非證券營業所進行未上市股票之交易，是丙○○依前
      揭規定，就系爭股票交易之進行，即屬上訴人公司之負責
      人無疑。因此本件自客觀上審究，丙○○自堪認定係有權
      代理上訴人公司而與被上訴人就系爭股票之買賣事宜已達
      成合意，且被上訴人又已依約履行交付價款之義務，亦為
      上訴人所不爭執。
    4.上訴人雖抗辯：被上訴人始終未能提出可以證明兩造間股
      票買賣交易存在之契約，且被上訴人就其主張買受系爭股
      票之價款係匯入丁○○、丙○○之個人帳戶，並非交付予
      伊，且被上訴人在未能取得系爭股票後，係與丙○○、丁
      ○○等人進行結算，而非逕向伊請求賠償，可見被上訴人
      明知本件交易之對象並非伊，而係丙○○，本件交易與伊
      無關云云。
      (1)然按當事人就標的物及其價金互相同意時，買賣契約即
        為成立，民法第345條第2項定有明文。次按買賣之債權
        契約並非要式行為，除民法第166條情形外，自無須以
        訂立書據為其要件，苟有其他證據方法，足以證明確有
        買賣事實，則因買賣所發生之債務關係，即不容藉口無
        書據而任意否認，蓋此因買賣契約為諾成契約，一經當
        事人就標的物及其價金互相同意，買賣契約為成立（最
        高法院18年上字第2956號、20年上字第2202號判例意旨
        參照）。本件既屬買賣契約，即非要式行為，而被上訴
        人與身為上訴人公司副董事長之丙○○就議定之買賣股
        票種類、數量及每股價金等條件，既已互表同意，甚至
        被上訴人更已如數給付價金，已如前述，是本件被上訴
        人與上訴人間之系爭股票之買賣交易即屬合法成立，自
        不因欠缺書面之證明文件而受影響。
      (2)復按代理人於代理權限內，以本人名義所為之意思表示
        ，直接對本人發生效力，為民法第103條第1項所明定。
        又民法所謂代理，係指本人以代理權授與代理人，由代
        理人以本人名義為意思表示，或受意思表示，而直接對
        本人發生效力而言（最高法院79年度台上字第1907號裁
        判要旨參照）。本件參酌丙○○於上訴人所任職務，暨
        前述資金運用辦法所載內容，其又非無權代理上訴人買
        賣未上市股票；甚至在此之前，丙○○屢次與被上訴人
        就出售或買入包括台固股票、巨擘股票、聯笙股票、統
        寶股票等未上市股票，均係以上訴人之名義為出賣人或
        買受人乙節，復均為兩造所不爭，且有前述證券交易稅
        一般代徵稅額繳款書、巨擘股票等存卷可佐（見原審卷
        第8頁至第13頁、第101頁、第103頁）。且經本院向台
        固公司之股務代理機構富邦證券股份有限公司（下稱富
        邦證券公司）函詢結果，丙○○並非台固公司股東名簿
        記載之股東，上訴人則曾於93年1月7日、8日、9日，分
        別轉讓1,000張、2,000張、2,000張台固股票予被上訴
        人，此有富邦證券公司97年7月4日（97）富證管發字第
        5786號函附上訴人買賣台固公司之股權異動資料附卷可
        憑（見本院卷第80頁、89頁、90頁），核與被上訴人所
        提出前開三次交易之證券交易稅一般代徵稅額繳款書上
        載明出賣人為上訴人公司（見原審卷第103頁、本院卷
        第304頁至306頁）相符，又被上訴人主張其另於93年7
        月12日至7月13日以其岳父周松祥名義向上訴人購買台
        固股票1,270張（一筆為1,170張，一筆為100張），再
        於同月27日以周松祥名義向上訴人買入500張，復據被
        上訴人提出證券交易稅一般代徵稅額繳款書為證（見本
        院卷第307頁至309頁），其上出賣人載明為上訴人公司
        ，亦核與前開上訴人買賣台固公司之股權異動資料所載
        相符（見本院卷第100頁至102頁、106頁），足證丙○
        ○自與被上訴人進行未上市股票交易起始迄至本件進行
        系爭台固股票交易，率皆以上訴人公司之代理人之身分
        為之，而非以其個人名義與被上訴人進行交易甚明。因
        此丙○○所為效力，自及於上訴人無疑；故無論被上訴
        人循丙○○之指示，匯款或交付歷次買受股票之價金至
        何人帳戶（按證人乙○○已到場證實被上訴人以往與上
        訴人公司之未上市股票交易，均係因應身為該公司副董
        事長職務之丙○○所指示之帳戶，見原審卷第227頁反
        面），顯然均與歷次買賣契約之成立生效不生影響。
        本件台固股票之交易被上訴人既仍依丙○○之指示，循
        往例就買受之價金匯至丙○○、丁○○之上述帳戶內，
        顯見其亦不過履行交付價金予上訴人之義務而已，要難
        謂系爭買賣交易之主體，竟與先前其他交易不同，而已
        變更為被上訴人與丙○○間，此屬當然之理。至於丙○
        ○、丁○○上開帳戶於受領被上訴人交付之系爭買賣款
        項後，是否交付上訴人，當與被上訴人無涉，亦非被上
        訴人可以置喙。是以上訴人此部分之抗辯，即屬無稽。
    5.上訴人又抗辯：伊並未授權丙○○代理伊與被上訴人締結
      本件台固股票之買賣契約，且伊公司已在93年4月26日董
      事會修正「資金運用辦法」而未授權副董事長買賣未上市
      股票，本件交易既成立在後即與上訴人公司無關云云。經
      查：
      (1)上訴人既不否認其於本件交易之前曾有授權丙○○代理
        對外買賣未上市公司股票，且丙○○亦確曾代理上訴人
        對外進行多次未上市公司股票之買賣事宜，且兩造間之
        買賣，上訴人始終是與被上訴人為交易，而丙○○亦曾
        多次以上訴人公司名義與被上訴人接洽並完成交易，自
        始買賣價金均匯入上訴人副董事長丙○○指定之帳戶內
        ，而均能取得受讓人載明為上訴人名義之股票，證券交
        易稅單上亦載明出售人為上訴人，而被上訴人出售後之
        股票亦先過戶與上訴人後，再由上訴人具名背書轉售他
        人等事實，並有兩造所不爭執之買賣未上市股票交易一
        覽表、證券交易稅繳款書影本42份附卷足憑（見本院前
        審卷第176頁至219頁），足見兩造間確有買賣之行為。
        況依前開兩造間買賣未上市股票交易一覽表所示，被上
        訴人過去售予上訴人公司之股票，所收到之買賣價金亦
        為丙○○或量子公司之支票，而交易後之股票，亦再由
        上訴人背書後再出售，則上訴人公司以丙○○或量子公
        司之支票支付價金，而被上訴人買受未上市股票之價金
        均是匯款至上訴人公司副董事長丙○○所指定之帳戶內
        ，均為兩造交易慣行之方式，且兩造為系爭股票交易時
        ，丙○○並非台固公司股東名簿記載之股東，復已詳如
        前述，是本件確係被上訴人與上訴人之買賣行為，而非
        被上訴人與丙○○個人之買賣行為，自堪認定。復參酌
        兩造間除本件買賣契約以外，亦另曾進行前述台固股票
        、巨擘股票、聯笙股票、統寶股票等多次交易，且彼此
        間更曾依約交付股票或價金，足認上訴人原本即有授權
        丙○○有對外進行買賣未上市股票之權限，且屬於上訴
        人對外交易之常態事實，則上訴人所辯本件台固股票買
        賣契約並無授權之例外事實（變態事實），自應由上訴
        人就其有禁止或限制丙○○代理權限制之該有利於己之
        事實，負舉證責任。
      (2)細繹上訴人所提出之93年4月26日修正「資金運用辦法
        」內容，其前文已明言上述規定不過為「修正草案全文
        」（見原審卷第183頁），此如比對上訴人提出之其他
        歷次條文對照表內容均無類似文字，可證上述93年4月
        26日修正之「資金運用辦法」不過僅屬尚未合法經由董
        事會通過之「草案」而已，顯然不生拘束或限制丙○○
        對外代表上訴人買賣未上市股票之效力；何況參考上訴
        人提出之93年9月20日（已在系爭買賣交易之後）修正
        之前揭「資金運用辦法」對照表，其上所列修正前之規
        定「備註欄」係載：「考量未上市股票買賣交易之時效
        性，分別授權董事長、副董事長、總經理買賣未上市股
        票額度仟萬至伍仟萬（含）、壹仟萬至仟萬（含）
        、以及壹仟萬（含）以下」（見原審卷第185頁），尤
        見在前揭修正時間之前，丙○○均係有權代表上訴人買
        賣未上市股票，此當亦包括系爭股票之買賣交易在內。
        換言之，上訴人對於此部分利己情節既未能善盡舉證之
        責，是其抗辯丙○○未經合法授權進行本件未上市股票
        之交易云云，自不足採。
    6.再按「原告於起訴原因已有相當之證明，而被告於抗辯事
      實並無確實證明方法，僅以空言爭執者，當然認定其抗辯
      事實之非真正，而應為被告不利益之裁判」（最高法院18
      年上字第1679號判例參照）。經查，被上訴人就丙○○以
      上訴人之代理人之身分與其進行未上市股票交易，已有相
      當之證明，而上訴人之各項辯解均無可取，已詳如前述，
      揆諸前開說明，被上訴人主張：丙○○代理上訴人而與伊
      締結本件台固股票買賣契約，且本件買賣契約亦已有效成
      立等語，洵屬有據，可以採信。至丙○○辯稱本件係其個
      人與被上訴人間之買賣交易，與上訴人並無關係云云。惟
      查，丙○○並非台固公司股東名簿記載之股東，且以往確
      由丙○○以上訴人代理人之身分，多次與被上訴人接洽完
      成台固股票及其他未上市股票交易，亦已詳如前述，丙○
      ○復未能舉證證明本件確係其個人與被上訴人間之買賣交
      易，丙○○此部分之抗辯，亦不足採。
  (二)丙○○清償750萬5,000元是否係與上訴人為併存債務承擔？
    被上訴人是否向上訴人解除系爭股票買賣契約？丙○○是否
    代理上訴人與被上訴人合意解除契約並同意返還股款？
    1.按所謂併存的債務承擔，係由第三人加入既存債之關係而
      為新債務人，其原債務人則仍與債權人繼續維持原有債之
      關係。其中如由承擔人與債權人間訂立併存的債務承擔契
      約時，因對於債務人有利，自無須得其同意即可發生效力
      。經查，被上訴人固於上訴人無法依約交付系爭股票後，
      未先向上訴人求償，反而對於丙○○、丁○○等人請求返
      還價金，並經丙○○交付量子公司為發票人、面額各為1,
      650萬3,853元之支票各1紙予被上訴人，嗣於上開支票分
      別在93年8月31日、9月6日退票後（支票、退票理由單，
      見原審卷第23頁至第25頁），丙○○、丁○○甚至訴外人
      王邦臻又曾因應被上訴人之要求而匯款或交付現金予被上
      訴人，已如前述。惟觀之本件買賣契約主體既為被上訴人
      及上訴人，而被上訴人於上訴人未依約履行買賣契約交付
      系爭股票之義務後並未因此即拋棄對於上訴人之請求，更
      曾偕同證人乙○○至上訴人處，要求有權代表上訴人之丙
      ○○履行依約交付股票之義務或者返還被上訴人交付之價
      金，嗣終因無法取得股票，故被上訴人始與代理上訴人公
      司之丙○○「解除買賣契約」（被上訴人方面，參原審卷
      第4頁；丙○○之陳述，參原審卷第87頁），並結算被上
      訴人可以取回之價款數額為3,300萬7,706元，此後再經被
      上訴人與乙○○數度前往上訴人公司尋求解決之道，始經
      丙○○、丁○○等人交付匯款或現金共約700多萬元，此
      經證人乙○○證述於卷（見原審卷第228頁反面）。則按
      諸前揭事證，既無法證明被上訴人於受領丙○○、丁○○
      等人交付之支票或金錢時，已有拋棄或不再請求上訴人履
      行其於系爭買賣契約經解除後應負返回前開價金之義務，
      則堪信丙○○、丁○○前揭應允交付被上訴人金錢、票據
      以便清償上訴人公司債務之舉止，不過係屬「併存的債務
      承擔」而已，亦即上訴人之債務並不因被上訴人另行對於
      丙○○、丁○○有上揭求償舉止而消滅，故被上訴人之債
      權自不受任何影響。因此上訴人徒以被上訴人另向丙○○
      、丁○○等人之求償行為，逕為推論被上訴人係認為系爭
      交易之出賣人為丙○○而非上訴人公司，自難遽信。至於
      證人乙○○雖又稱「沒有（向上訴人公司解除本件買賣契
      約的表示）……」（見原審卷第228頁），惟衡情兩造間
      若未「解除買賣契約」，當無結算被上訴人可以取回之價
      款數額之問題，且證人此部分陳述內容復與被上訴人之主
      張及有權代理上訴人之丙○○之自承情節不符，即無可採
      取，併此說明。
    2.上訴人雖抗辯：丙○○於本件既從未以代理伊之表示，即
      無代理伊解除契約之餘地等語。惟查，被上訴人與上訴人
      買賣未上市公司股票，向由丙○○以上訴人之代理人之身
      分與被上訴人進行交易，已如前述，依上訴人公司上開資
      金運用辦法修正條文對照表第5條之規定，固在確保未上
      市股票買賣契約之履行，然上訴人既授權丙○○代理上訴
      人買賣未上市公司股票，衡情應包括因買賣所衍生爭議之
      解決，參以兩造所不爭執之被上訴人向上訴人購買未上市
      股票交易一覽表，其中編號第10號載明：「被上訴人於93
      年7月30日向上訴人購買台固股票1,000張，金額4,985,00
      0，只匯4,200,000，因金額不足退此筆交易」（見本院前
      審卷第176頁），足見兩造在交易過程中，曾因被上訴人
      金額不足而解除契約，益證上訴人授權丙○○代理買賣未
      上市公司股票，包括解除契約權利之行使在內，上訴人此
      部分之抗辯，亦委無足採。
    3.次查兩造間之系爭股票之買賣契約既經合法成立生效，則
      上訴人即屬出賣人，而「物之出賣人，負交付其物於買受
      人，並使其取得該物所有權之義務」、「權利之出賣人，
      負使買受人取得其權利之義務，如因其權利而得占有一定
      之物者，並負交付其物之義務」，為民法第348條第1項、
      第2項所明定。被上訴人向上訴人買受之標的物雖為台固
      股票，然其既未明定股票號碼，顯然兩造之真意仍係以種
      類指示給付物，並無特定之意，此種種類之債，須由債務
      人交付其物之必要行為完結後，或經債權人同意指定其經
      交付之物時，始成為特定之債，民法第200條第2項定有明
      文，參酌股份有限公司之股票不過係證券化之股份，上訴
      人既負有使被上訴人取得股份之義務，即負有依民法第34
      8條第2項之規定交付表徵股份權利之台固股票之義務，惟
      上訴人既因無法交付系爭股票，而經其代理人即丙○○與
      被上訴人協議解除系爭買賣契約，並協議應由出賣人返還
      3,300萬7,706元，已如前所述，此際即生合意解除之效果
      ，上訴人自應依前揭協議內容給付被上訴人價款。惟如上
      所述，因丙○○、丁○○及訴外人王邦臻既已承擔並給付
      其中部分債務750萬5,000元，則上訴人於扣除上述金額後
      ，仍須給付被上訴人2,550萬2,706元。至於被上訴人主張
      本件契約解除後，上訴人應依協議約定內容返還被上訴人
      前揭價金乙節，核其性質應屬合意解除，附此說明（最高
      法院80年度台上字第915號判決意旨參照）。
    4.再按給付無確定期限者，債務人於債權人得請求給付時，
      經其催告而未為給付，自受催告時起，負遲延責任。其經
      債權人起訴而送達訴狀，或依督促程序送達支付命令，或
      為其他相類之行為者，與催告有同一之效力。前項催告定
      有期限者，債務人自期限屆滿時起負遲延責任，為民法第
      229條第2、3項所明定。查本件上訴人固負給付前揭價款
      之義務，然因本件給付並無確定期限，而被上訴人於起訴
      前又未先行催告程序，故被上訴人本諸前述規定，請求上
      訴人公司另應給付自本件訴狀送達之翌日即94年1月13日
      （送達證書參原審卷第48頁）起至清償日止，按年息百分
      之五計算之法定遲延利息，亦有理由。
    5.綜上，系爭買賣契約其後已經被上訴人與上訴人合意解除
      ，並協議由上訴人返還被上訴人3,300萬7,706元。被上訴
      人自得請求上訴人給付前揭價款，暨法定遲延利息。
六、綜上所述，被上訴人主張：丙○○代表上訴人與伊交易，於
    未能交付系爭股票時，又和伊協議解除契約，伊自得請求上
    訴人如數返還價金，為可採。上訴人抗辯：系爭股票之買賣
    ，係被上訴人與丙○○、訴外人量子公司間買賣，與伊無涉
    ，為不可採。從而，被上訴人基於系爭買賣契約合意解除後
    之協議內容，請求上訴人給付2,550萬2,706元，及自94年1
    月13日起至清償日止，按年息百分之五計算之利息，為有理
    由，應予准許。原審判命上訴人如數給付，並依兩造之聲請
    ，以供擔保為條件，為准、免假執行之宣告，於法並無違誤
    。上訴意旨指摘原判決此部分不當，求予廢棄改判，為無理
    由，應予駁回。
七、本件事證已臻明確，兩造其餘陳述及攻擊防禦方法，經審酌
    後核與判決結果不生影響，爰不再一一論述，附此敘明。
據上論結，本件上訴為無理由，依民事訴訟法第449條第1項、第
78條，判決如主文。
中    華    民    國    98    年    6     月    9     日
                  民事第十三庭
                      審判長法  官  黃騰耀
                            法  官  楊絮雲
                            法  官  周舒雁
正本係照原本作成。
如不服本判決，應於收受送達後20日內向本院提出上訴書狀，其
未表明上訴理由者，應於提出上訴後20日內向本院補提理由書狀
（均須按他造當事人之人數附繕本）上訴時應提出委任律師或具
有律師資格之人之委任狀；委任有律師資格者，另應附具律師資
格證書及釋明委任人與受任人有民事訴訟法第466條之1第1項但
書或第2項（詳附註）所定關係之釋明文書影本。
中    華    民    國    98    年    6     月    9     日
                              書記官  李明昇
附註：
民事訴訟法第466條之1（第1項、第2項）：
對於第二審判決上訴，上訴人應委任律師為訴訟代理人。但上訴
人或其他法定代理人具有律師資格者，不在此限。
上訴人之配偶、三親等內之血親、二親等內之姻親，或上訴人為
法人、中央或地方機關時，其所屬專任人員具有律師資格並經法
院認為適當者，亦得為第三審訴訟代理人。


司法院資訊處製作；財團法人民間司法改革基金會備份。
